【裁判字號】    89,易,637
【裁判日期】    900511
【裁判案由】    偽造文書等
【裁判全文】
台灣基隆地方法院刑事判決                          八十九年度易字第六三七號
    公  訴  人  台灣基隆地方法院檢察署檢察官
    被      告  丁○○
右列被告因偽造文書等案件，經檢察官提起公訴（八十九年度偵字第二一一七號、第
二四五六號），本院判決如左：
    主      文
丁○○變造職業小型車駕駛執照，足以生損害於公眾及他人，累犯，處有期徒刑陸月
；如易科罰金，以佰元折算壹日。扣案變造之「丁○○」職業小型車駕駛執照上「
丁○○」之相片壹張沒收。又意圖為自己不法之所有，而侵占離本人所持有之物，處
罰金仟元；如易服勞役，以佰元折算壹日。
    事      實
一、丁○○因違反麻醉藥品管理條例案件，於八十二年八月間，經本院判處有期徒刑
    九月確定；復因偽造文書案件，於八十二年十月間，經台灣士林地方法院判處有
    期徒刑二月確定；復因違反麻醉藥品管理條例案件，於八十三年四月間，經本院
    判處有期徒刑七月確定。三案接續執行，而於八十四年八月十日執行完畢。復因
    違反藥事法案件，於八十六年七月間，判處有期徒刑七月確定，於八十七年四月
    十九日，因縮短刑期而執行完畢。詎其於八十九年四月九日左右，在基隆市○○
    路一六八巷七弄之ＯＫ便利商店前，拾獲丙○○所失竊而離本人所持有之職業小
    型車駕駛執照及甲○○所失竊而離本人所持有之國民身分證各一枚，竟意圖為自
    己不法之所有，將之侵占入己，持往基隆市○○路十四巷十五號之居所藏放，並
    於八十九年四月十三日，將該駕駛執照上之照片撕下，換貼自己之照片而變造為
    自己之駕駛執照，足以生損害於丙○○及汽車監理機關。八十九年四月十四日晚
    間七時許，在基隆市○○○路二之三號ＯＫ便利商店前，為警查獲，並扣得該變
    造之駕駛執照及甲○○之國民身分證各一枚。詎其於八十九年四月底，在基隆市
    ○○路上，拾獲乙○○所失竊而離本人所持有之國民身分證一枚，竟又意圖為自
    己不法之所有，將之侵占入己。八十九年五月四日，在基隆市○○○路四十二號
    前，再為警查獲，並扣得乙○○之國民身分證一枚。
二、案經基隆市警察局第二分局、第三分局分別報請台灣基隆地方法院檢察署檢察官
    偵查起訴。
    理      由
一、右開事實業據被告丁○○供承不諱，核與被害人丙○○、乙○○指述情節大致相
    符，並有變造之國民身分證一枚扣案及贓物認領保管收據一紙在卷可稽，足見其
    自白與事實相符，可以採信，其犯行堪以認定。
二、核被告所為，係犯刑法第二百十二條之偽造特種文書、第三百三十七條之侵占離
    本人所持有之物罪。被告於八十九年四月九日，一次侵占駕駛執照及國民身分證
    各一枚，仍屬單純一罪，不生想像競合之問題。其於八十九年四月底，再侵占另
    一張國民身分證，因此一侵占離本人所持有之物罪，多因臨時起意，自以併罰為
    原則。公訴人雖認係連續犯，然本院並不受其拘束。其第一次侵占與變造特種文
    書之間，有方法、結果之牽連關係，為牽連犯，應從一重之變造特種文書罪處斷
    。
三、刑事立法上之「法益原則」要求任何行為要加以犯罪化，必因其法益受到侵害或
    危險。蓋刑事立法之核心，在於其所保護之法益。刑法之任務，在於法益之保護
    。無法益保護，無刑法可言；亦即無法益受到侵害或危險，則無施以刑罰之必要
    。行為如未造成「法益侵害」或「法益危險」，則無將之犯罪化之必要。在法益
    侵害，為「實害犯」；在法益危險，為「危險犯」。再者，法益本身依其價值評
  價之強度，而呈現法益位階。生命、身體、自由、名譽、財產五者，按其順序，
    而高低位階化。生命法益最高，其次身體法益，其次自由法益，其次名譽法益，
    而財產法益最低。此五種傳統法益，稱之為「個人法益」。在個人法益以外之「
    超個人法益」，或稱「一般法益」、「團體法益」或「整體法益」，亦必須其與
    個人法益具有關連性者，始得為刑法所保護之一般法益。所謂危險犯，亦即行為
    人之行為造成法益危險，尚未至法益侵害，亦立法予以犯罪化。以最高位階之生
    命法益言之，刑法之有預備殺人罪、預備放火罪、預備強盜罪、預備擄人勒贖罪
    ，均因其行為已造成生命法益之危險；否則，各該罪即無設預備犯之必要。如係
    單純身體、自由、名譽、財產之法益危險行為，則未曾設預備犯而加以犯罪化。
    侵占離本人所持有之物罪，係侵害他人之財產法益，為財產法益之實害犯。惟偽
    造、變造文書各罪，傳統法益論者認為侵害社會法益，惟新法益論者認為社會法
    益抽象而難以理解，故依一般法益之觀點加以審查，以察其與個人法益有何關連
    性。單純偽造或變造文書，並不足以對個人法益造成任何侵害，若其行使，始有
    足以造成法益侵害之危險。例如本件偽造之證件如不行使，尚不足以造成任何法
    益侵害。因此，單純偽造或變造文書之行為，而予以犯罪化，似乎欠缺合理性，
    並不足取。其次，偽造或變造後進而行使之行為，論者推衍所及者，或為詐財，
    或為騙色，若與詐術等行為相結合，可能對於他人之身體、自由、名譽或財產造
    成侵害。其犯罪化之立法尚有理由存在。然則，本罪充其量屬於各該法益之危險
    犯而已，亦未至生命法益之危險犯。復次，罪刑相當原則要求法官在量刑時，應
    依法益之位階，重所當重，輕所當輕，必使罪得其刑而刑當其罪；不得重罪而輕
    判，或輕罪而重判；期使責任與刑罰得以相適應，而具有相當性。地藏十輪經（
    第三卷）云：「若犯重罪，應重治罰；若犯中罪，應中治罰；若犯輕罪，應輕治
    罰；令其慚愧，懺悔所犯。」其此之謂也！為此，本院審酌被告之品行、生活狀
    況、智識程度、犯罪之動機、目的、犯罪所生之危害、犯罪後之態度等一切情狀
    後，特別考量其變造之駕駛執照尚未行使，認為分別量處如主文第一項所示之自
    由刑及罰金，已足使其罪刑相當，爰宣告之，以示儆懲，同時分別諭知易科罰金
    及易服勞役之折算標準。
四、變造之該汽車駕駛執照上「丁○○」之相片壹張係供犯罪所用，且為被告所有，
    已經據其供明，應予宣告沒收。
五、據上論斷，應依刑事訴訟法第二百九十九條第一項前段、刑法第二百十二條、第
    三百三十七條、第五十五條、第四十七條、第四十一條第一項前段、第四十二條
    第二項、第三十八條第一項第三款、罰金罰鍰提高標準條例第一條前段、第二條
    而判決如主文。
本案經檢察官周慶華到庭執行職務
中      華      民      國    九十      年      五      月      十一    日
                                    台灣基隆地方法院刑事庭
                                        法  官  陳  志  祥
右正本證明與原本無異。
如不服本判決，應於送達後十日內，向本院提出上訴狀，敘述上訴之理由，上訴於台
灣高等法院，並應按他造當事人之人數附具繕本。
中      華      民      國    九十      年      五      月    二十八    日
                                        書記官  陸  清  敏
附錄：
刑法第二百十二條：
偽造、變造護照、旅券、免許證、特許證及關於品行、能力、服務或其他相類之證書
、介紹書，足以生損害於公眾或他人者，處一年以下有期徒刑、拘役或三百元以下罰
金。
第三百三十七條：
意圖為自己或第三人不法之所有，而侵占遺失物、漂流物或其他離本人所持有之物者
，處五百元以下罰金。
（罰金已依罰金罰鍰提高標準條例提高為十倍）


司法院資訊處製作；財團法人民間司法改革基金會備份。
